【裁判字號】    90,訴,729
【裁判日期】    900919
【裁判案由】    強等
【裁判全文】
臺灣臺南地方法院刑事判決                            九十年度訴字第七二九號
    公  訴  人  臺灣台南地方法院檢察署檢察官
    被      告  乙○○
    指定辯護人  本院公設辯護人  甲○○
    被      告  丁○○
右列被告因強盜等案件，經檢察官提起公訴（九十年度偵字第四二二七號），本院判
決如左：
    主  文
乙○○毀越安全設備竊盜，因脫免逮捕，而當場施以強暴，處有期徒刑陸年。
丁○○共同毀越安全設備竊盜，處有期徒刑貳年。
    事  實
一、乙○○、丁○○二人係朋友關係，竟共同基於意圖為自己不法所有之犯意聯絡，
    於民國（下同）九十年三月二十三日下午一時許，由乙○○騎乘車號ＶＴＤ─九
    三七號輕機車（車主名稱係乙○○之母陳莊惠蘭），並與丁○○一同至台南縣六
    甲鄉○○村○○路四十三巷五十弄三號，由丁○○以不詳物品毀壞該屋二樓之窗
    戶玻璃後，再由乙○○踰越該安全設備侵入該住宅內行竊（侵入住宅部分未據告
    訴），丁○○則在外把風並協助搬運物品，經乙○○翻箱倒櫃竊得屋主戊○○所
    有之新台幣（下同）五十元硬幣共約一萬元、女用金項鍊二條、及郵局存摺、印
    章、提款卡後，再持續著手竊取音響，惟其正拆卸音響之際，適逢戊○○自外返
    家發現並欲逮捕乙○○，乙○○見狀即持屋內戊○○所有之螺絲起子一支作勢要
    攻擊戊○○，並隨即打開屋後電動門而轉身逃逸，戊○○即大喊抓賊，其鄰居黃
    冠儒聞聲自後追捕，在台南縣六甲鄉○○路追及乙○○時，乙○○為脫免逮捕，
    竟持該螺絲起子，基於傷害人身體之犯意，刺向黃冠儒之身體，致使黃冠儒左大
    腿受有挫擦傷（三×一．五公分）之傷害，而乙○○立即逃至六甲村中正路三七
    三巷，由丁○○騎乘未懸掛車牌（車號ＯＡＦ─一六七）之黑色重機車接應逃離
    。嗣經警自現場遺留之車號ＶＴＤ－九三七號輕機車及查驗屋內被割破玻璃上之
    指紋後，而查悉上情。
二、案經被害人戊○○、黃冠儒訴由台南縣警察局麻豆分局報請台灣台南地方法院檢
    察署檢察官偵查起訴。
    理  由
一、訊據被告乙○○固不否認有於右揭時地騎乘前開機車至告訴人戊○○住處並侵入
    屋內行竊音響之事，被告丁○○則自承伊有於前揭六甲村中正路三七三巷之處接
    應被人追趕之被告乙○○離去現場等情，惟彼二人均矢口否認有何破壞窗戶、持
    螺絲起子行竊及竊得現金、項鍊、存摺等物，乃至傷害告訴人黃冠儒之犯行，被
    告乙○○辯稱：本件僅伊一人侵入戊○○屋內行竊，因該處大門未鎖，故伊係自
    大門侵入，當日伊在二樓搬音響，因為聽到屋主騎車回來的聲音，所以趕緊下來
    往屋後逃跑，因為鐵捲門有開關，伊便從屋內取得一支螺絲起子，準備要撬開鐵
    捲門開開，豈知該鐵捲門開關沒鎖，伊正在開啟時，與屋主碰面，他作勢要捉伊
    ，伊即拿螺絲起子嚇他，之後便從鐵捲門開啟的縫隙中逃走，屋主喊抓賊，屋外
    的人就來追伊，追趕之人拿甘蔗打伊，伊便持螺絲起子對其揮舞，沒有注意到有
    無刺傷到該人，直到伊前往刑事組受訊時，經警員告知伊始知刺傷黃冠儒，故伊
    並無傷害故意云云；被告丁○○則辯稱：當日是被告乙○○打電話給伊，要伊去
    戊○○家中載他，伊先到六甲鄉○○路四十三巷五十弄三號時，看見乙○○的機
    車放置在屋外，便懷疑他既有機車，何以還叫伊去載他，此外又看到戊○○住處
    之玻璃已經破損，伊即動手將該破裂之玻璃放置到屋外窗戶之下面，並對著屋內
    大喊乙○○名字，但沒人回應，這時伊又接到乙○○打來的另一通電話，說他被
    人家追著打，要伊趕緊去接他，伊根本不知他是去偷竊云云。經查：
    （一）右揭被告乙○○毀越窗戶等安全設備而侵入告訴人戊○○住處行竊屋內之
          五十元硬幣共約一萬元、女用金項鍊二條、及郵局存摺、印章、提款卡及
          音響（音響部分尚未竊得）等物，適因戊○○返家發覺，被告乙○○即持
          屋內之螺絲起子一支欲攻擊戊○○，但隨即趁隙自後門逃跑，經戊○○大
          喊捉賊，鄰居黃冠儒等人即予以追趕，待追至六甲鄉○○街時，被告陳信
          安被黃冠儒逮獲，惟被告乙○○隨即與之扭打，並為脫免逮捕，拿起手中
          之螺絲起子往黃冠儒左大腿刺下後轉身逃逸，黃冠儒即負傷持續追逐，但
          追至六甲村中正路三七三巷附近時，被告乙○○隨即經等候在旁之被告楊
          忠敏騎乘一輛未懸掛車牌之機車接應而離去現場等事實，業據告訴人顏良
          裕、黃冠儒於警訊、檢察官偵訊及本院審理時指訴綦詳及指認明確，且互
          核相符，而告訴人戊○○家中位於二樓之窗戶玻璃被整齊切割破壞及屋內
          被翻箱倒櫃之情形，有現場照片十張附於警訊卷可證，至告訴人黃冠儒遭
          被告乙○○攻擊而受有傷害一節，亦有驗傷診斷書一份附卷可佐，加以現
          場遺留之車號ＶＴＤ－九三七號輕機車一輛，亦經證人即車主陳莊惠蘭證
          稱該車確為伊子乙○○所使用等語（見警訊卷），是被告乙○○確有踰越
          安全設備竊盜乙節，自堪可認定。抑且，被告乙○○既自承伊被屋主查覺
          時，因屋主作勢要捉伊，伊遂拿屋內之螺絲起子威嚇屋主以阻擋其逮捕動
          作，待其逃出屋外後，又因遭屋主之鄰人追趕並將之抓住，但隨即以手持
          之螺絲起子往對方身體攻擊，該逮捕伊之人隨即放開伊並再次展開追逐，
          直至被告丁○○將伊接走等情（見被告乙○○警訊卷之偵訊筆錄、本院九
          十年七月四日訊問筆錄），則其對所持用之螺絲起子客觀上足以傷害人之
          身體，並得以有效脫免他人之逮捕行動等顯有清楚之認識，又何能卸免其
          傷害故意，乃至其為脫免逮捕而據以實施之強暴犯行？是此，被告乙○○
          前揭所辯，顯屬推諉卸責之詞，要無足取信。
    （二）次查，告訴人戊○○係指稱：「我回來發現機車，還沒有警覺，拿鑰匙要
          開門時，發現門沒有鎖，覺得奇怪，進門一看，發現屋內很亂，聽到三樓
          有聲音，便報警，隨後，我聽到有人跑下樓及並啟動屋後鐵捲門的聲音，
          我就趕往該處查看，看到在庭的被告乙○○，他跑出去，我便開始追，屋
          外有二、三個快當兵的鄰居問我發生何事，我告訴他們有賊闖空門，他們
          就去追被告乙○○，我看到他們去追，回頭進入屋內查看。」、「有保持
          現場完整，並通知警方人員採集指紋。：：（你家的安全設備有無遭受破
          壞？）有二樓窗戶玻璃遭受破壞。」等語（見本院九十年七月四日訊問筆
          錄、警訊卷之告訴人偵訊筆錄）；嗣警方至現場蒐證後，於告訴人戊○○
          住處二樓窗戶被切割損壞之玻璃上採獲一枚指紋，經送內政部警政署刑事
          警察局比對結果，與該局存檔之被告丁○○之指紋卡左環指指紋相符，有
          該局九十年四月十三日（九○）刑紋字第五○六二五號函附於偵查卷可稽
          ；其次，證人即現場蒐證警員丙○○於本院審理時證稱：「（問：指紋何
          處採得？（提示現場照片））在玻璃上。因為現場有人居住，怕指紋被破
          壞，所以我將玻璃移到（屋外）一樓往二樓的樓梯板上。現場有兩塊碎玻
          璃，是從編號三照片所示窗戶割破之後，斷成兩節，我當時趕赴現場查看
          時，該破裂的玻璃是放置在（屋內）二樓通往三樓的樓地板上。至於編號
          一、二的照片是我為保全證據怕被破壞而移置的。」等語（見本院前開訊
          問筆錄，據告訴人戊○○所陳，其住處係人車分道之住宅設計，一樓係車
          庫，前門有十三、四個階梯通往二樓客廳，被破壞之窗戶則在位在二樓客
          廳門旁，亦參同日筆錄），且參以被告丁○○亦自承伊有碰觸告訴人顏良
          裕住處位於二樓客廳旁之破裂玻璃（見本院九十年八月十五日訊問筆錄）
          ，故綜前觀之，被告乙○○尚留置於屋內行竊之際，已經告訴人戊○○返
          家撞見其犯行，嗣被告乙○○自該屋內逃跑時，亦隨後由戊○○之鄰居黃
          冠儒等人前去追趕，至告訴人戊○○並未參與追捕被告乙○○之行動而均
          留置於屋內檢視被竊物品並等候警方至現場處理，依此，告訴人戊○○自
          返家後既未曾離去被竊現場，並保持現狀直至警方前來蒐證，則被告楊忠
          敏碰觸告訴人戊○○住處二樓窗戶被破壞玻璃之時間，必於告訴人戊○○
          返家之前所為，足證被告丁○○確有著手實施毀壞告訴人戊○○住處安全
          設備之行為，並益證其與入內搜尋財物之被告乙○○之間互有犯意聯絡，
          乃至行為之分擔。況且，被告丁○○於警方採驗指紋之鑑驗報告尚未出爐
          時，係供陳：九十年三月二十三下午伊均在自己住處樓上看電視，不曾到
          過告訴人戊○○之住處，直到乙○○突然打一通電話給伊，向伊說他被人
          追打，要伊趕緊去載他，伊才趕赴六甲國中後面巷子，只看見他被人追打
          ，就趕緊搭載乙○○離開云云（見警訊卷之偵訊筆錄）；待檢察官事後將
          刑事警察局之指紋鑑驗報告及現場照片提示後，被告丁○○隨即翻稱：當
          日是乙○○打電話要伊前去活動中心載他，伊到該處並未見到他，卻看到
          一住宅之玻璃破掉，伊便撿到旁邊放好，並從窗戶往內探望及喊叫他的名
          字，但均無人應答，後來乙○○又打電話給伊，說他被人追打，要伊去載
          他，伊才趕到該處接應他離開云云（見偵查卷第三六頁背面）；嗣至本院
          審理時，又另以前詞置辯，並補陳：是伊自己將破裂之玻璃搬到屋外去放
          置，這有現場照片（編號一、二）可以為證云云，則姑不論其供述前後反
          覆、矛盾，且與證人丙○○之前揭證述情節顯不相符，更與同案被告陳信
          安所供：伊係被人發現自後追趕，一直到信義街、光復街口時才打電話叫
          被告丁○○來接伊云云（見其警訊之偵訊筆錄）之供述情節顯然迥異，加
          以被告丁○○住處離告訴人戊○○住處僅約一百公尺左右，其又與被告陳
          信安已有十餘年之深刻交情（見其警訊供述），則該址絕非被告乙○○之
          住處，亦為被告丁○○知之明甚，則其又焉有可能故至告訴人戊○○住處
          找尋並喊叫乙○○？－－除非彼等深知屋主不在屋內，且同案被告乙○○
          留置該址絕非善意！是被告丁○○前揭所辯，純係事後狡飾之詞，洵無足
          取信。
    （三）綜上所陳，參互印證，被告二人就右揭竊盜犯行互有犯意聯絡及行為分擔
          ，而留置於屋內搜尋財物之被告乙○○因屋主及時返家撞見其犯行，為脫
          免逮補，而持屋內取得之螺絲起子施強暴於欲執行現行犯逮捕任務之人，
          並致使告訴人黃冠儒受傷後即經被告丁○○搭載後逃離現場。故本件事證
          已臻明確，被告二人犯行堪以認定，自應依法論科。
二、按被告乙○○、丁○○共同以破壞被害人戊○○住處二樓窗戶玻璃而踰越前開安
    全設備侵入屋內竊盜，則核渠等所為，係犯刑法第三百二十一條第一項第二款之
    踰越安全設備竊盜罪（公訴人認被告二人同時攜帶客觀上足以傷害人身體而足為
    兇器使用之螺絲起子一支入內竊盜，故渠等亦構成刑法第三百二十一條第一項第
    三款之攜帶兇器竊盜罪嫌云云，惟查，被告乙○○堅決否認攜帶螺絲起子實施竊
    盜犯行，辯稱：伊當時所持之螺絲起子是伊自被害人戊○○住處廚房內取用，欲
    嚇阻被害人所用等語，而被害人戊○○亦稱：伊住處被竊當日確有在廚房失竊螺
    絲起子一支等語（見本院九十年九月七日洽辦公務電話記錄），則被告二人至被
    害人家中行竊之際，是否確有攜帶何種客觀上足為兇器使用之物，即不足明瞭，
    是公訴人前揭指訴情節尚有誤會，惟此與前揭被告二人之罪刑認定並不生影響，
    僅附此敘明。），被告等就上開犯行間，有犯意聯絡及行為分擔，均應論共同正
    犯。惟其中被告乙○○踰越安全設備侵入被害人家中行竊得手後，因經屋主發現
    大喊捉賊，其欲脫免逮捕，持其自被害人戊○○家中所取得之螺絲起子一支當場
    施以強暴以攻擊從後追趕之被害人黃冠儒，致使黃冠儒左大腿挫傷，核其所為，
    係犯刑法第三百三十條第一項之準加重強盜罪（至其前揭所犯之刑法第三百二十
    一條第一項第二款之加重竊盜罪，依刑法第三百二十九條規定，即逕以強盜論，
    而不另論其前揭竊盜犯行，又刑法第三百三十條第一項所稱之「犯強盜罪」，亦
    包含同法第三百二十九條所指之準強盜罪）及第同法第二百七十七條第一項之傷
    害罪。又被告乙○○所犯加重準強盜罪與傷害罪間，有方法、結果之牽連關係，
    為牽連犯，應從一重之加重準強盜罪論斷。爰審酌被告二人於八十九年二月間亦
    夥同不詳真實姓名之成年男子綽號「炮王」者等人共犯加重竊盜及以不正方法由
    自動付款設備取得他人之物等罪（與本件犯行間隔一年餘，二者並無裁判上一罪
    之連續犯關係），此外被告乙○○復另犯偽造貨幣等罪之情，有本院八十九年度
    訴字第八七三號刑事判決一份在卷可參，顯見彼等素行不佳，惡性匪淺，併渠等
    犯罪之動機、侵入住宅竊盜對社會安寧秩序所造成之危害非輕、脫免逮捕所實施
    之強暴手段、對被害人財物及精神上之損失、犯罪所得之財物迄未歸還，犯罪後
    並無悔過之意等一切情狀，分別量處主文所示之刑，以示儆懲。
據上論斷，應依刑事訴訟法第二百九十九條第一項前段，刑法第二十八條、第二百七
十七條第一項、第三百二十一條第一項第二款、第三百二十九條、第三百三十條第一
項、第五十五條，罰金罰鍰提高標準條例第一條前段，判決如主文。
中      華      民      國    九十      年      九      月     十九     日
                                  臺灣臺南地方法院刑事第五庭
                                          法  官  林彥君
右正本證明與原本無異。
如不服本判決，應於判決送達後十日內，向本院提出上訴狀。
                                          書記官  黃傳鈞
中      華      民      國    九十      年      九      月     十九     日
附錄本案論罪科刑法條全文：
刑法第二百七十七條第一項：
  傷害人之身體或健康者，處三年以下有期徒刑、拘役或一千元以下罰金。
刑法第三百二十一條第一項：
  犯竊盜罪而有左列情形之一者，處六月以上五年以下有期徒刑：
    一  於夜間侵入住宅或有人居住之建築物、船艦，或隱匿其內而犯之者。
    二  毀越門扇、牆垣或其他安全設備而犯之者。
    三  攜帶兇器而犯之者。
    四  結夥三人以上而犯之者。
    五  乘火災、水災或其他災害之際而犯之者。
    六  在車站或埠頭而犯之者。
刑法第三百二十九條：
  竊盜或搶奪，因防護贓物、脫免逮捕或湮滅罪證，而當場施以強暴脅迫者，以強盜
  論。
刑法第三百三十條第一項：
  犯強盜罪而有第三百二十一條第一項各款情形之一者，處五年以上十二年以下有期
  徒刑。


司法院資訊處製作；財團法人民間司法改革基金會備份。
